臺灣士林地方法院小額民事判決
                               111年度湖小字第1046號
原      告  王彥貴  
被      告  許銘鍾  

            許志豪  
上列當事人間損害賠償等事件，經本院於民國111年7月14日言詞
辯論終結，判決如下：
    主    文
被告許志豪應給付原告新臺幣8萬480元，及自民國111年7月2日
起至清償日止，按週年利率百分之5計算之利息。
原告其餘之訴駁回。
訴訟費用新臺幣1,000元由被告許志豪負擔。
本判決原告勝訴部分得假執行。但被告許志豪如以新臺幣8萬480
元為原告預供擔保後，得免為假執行。
原告其餘假執行之聲請駁回。
    理由要領
一、本件依民事訴訟法第436條之18第1項規定，除記載主文外，
    加記以下理由要領。
二、兩造爭執要點之判斷：
  ㈠原告主張基礎原因事實之要旨：被告許銘鍾將其名下中國信
    託商業銀行帳號000000000000號帳戶（下稱系爭帳戶）長期
    借予其胞弟即被告許志豪使用，被告2人並將系爭帳戶交予
    不詳之詐欺集團成員，供該集團用以掩飾、隱匿犯罪所得財
    物。伊於民國109年8月19日遭真實性名不詳之詐欺集團成員
    詐騙，匯款新臺幣（下同）8萬480元（下稱系爭款項）至系
    爭帳戶，被告許志豪明知系爭款項非屬其所有，仍指示其前
    妻再匯到其工程小包之帳戶用以支付工程款，致伊受有損害
    等語。
  ㈡原告依民法共同侵權行為規定，請求被告2人連帶賠償系爭款
    項之損失，並非有據：
　　原告雖主張被告2人對其構成共同侵權行為，但為被告2人所
    否認。經查，關於系爭帳戶是否提供詐欺集團使用乙節，業
    經臺灣士林地方檢察署檢察官以110年度偵字第4838號不起
    訴處分在案，有該不起訴處分影本存卷可參，且經本院調卷
    查明無訛。檢視該偵查案件卷證資料，無從認定被告2人確
    有將系爭帳戶提供詐欺集團成員使用之故意或過失行為，而
    原告就其此部分主張，又未能提出其他確切之證據為憑，自
    不足認為真正。是以，原告本於共同侵權行為規定，請求被
    告2人就其受詐欺系爭款項之損失，負連帶賠償責任，即屬
    無據，無從准許。
　㈢原告得本於民法不當得利規定請求被告許志豪返還系爭款項
    同額之利益：　
　⒈按，無法律上之原因而受利益，致他人受損害者，應返還其
    利益。民法第179條前段定有明文。而不當得利制度，乃在
    調整無法律上原因所受財產利益應有之歸屬狀態，故當事人
    間之財產變動，即一方受財產上之利益，致他方受損害，倘
    無法律上之原因，即可構成不當得利，不以得到受益人之同
    意或受益人有受領之意思為必要，也不以受益人主觀上認知
　　，或是否知悉為要件。又，不當得利之功能，在於使受益人
    返還其無法律上原因所受的利益，不當得利受益人有返還其
    所受利益予受損人之義務，與侵權行為損害賠償以填補被害
    人所受損害為目的並不相同，亦不以故意、過失為要件。至
    於受益人於受請求返還時，其所受之利益已因無償讓與而不
    存在，乃不當得利返還範圍之問題（即民法第182條），對
    於不當得利之成立並不生影響，先予敘明。
　⒉核閱前述偵查案件卷證資料，可認原告確受詐欺集團詐騙而
    陷於錯誤，乃將系爭款項匯至系爭帳戶。又，系爭帳戶及帳
    戶內款項，長期由被告許志豪支配使用，該帳戶收取系爭款
    項後，由被告許志豪指示其前妻匯到其工程小包之帳戶，用
    以支付其工程款之事實，為被告許志豪所不爭執，是以被告
    許志豪確受有系爭款項同額工程款債務消滅之利益無訛。而
    被告許志豪又未能舉證證明其與原告間，有何得以受領系爭
    款項同額利益之原因，依照前述說明，其自對原告構成不當
    得利。是以，原告本於不當得利規定，請求被告許志豪返還
    系爭款項同額之利益，及自起訴狀繕本送達翌日起算法定遲
    延利息（如主文第一項所示），即屬有據，為有理由，應予
    准許。
　⒊至於被告許銘鍾僅為系爭帳戶之名義人，系爭帳戶收取之系
    爭款項係由被告許志豪支配，受有系爭款項同額利益者為被
    告許志豪，已如前述，被告許銘鍾並未受有利益，自無庸負
    返還不當得利之義務，併予敘明。
中　　華　　民　　國　　111 　年　　7 　　月　　29　　日
                  內湖簡易庭  法  官  施月燿
以上為正本係照原本作成。
如不服本判決，應於送達後20日內，向本院提出上訴狀並應記載
上訴理由，表明關於原判決所違背之法令及其具體內容與依訴訟
資料可認為原判決有違背法令之具體事實，如於本判決宣示後送
達前提起上訴者，應於判決送達後20日內補提上訴理由書（須附
繕本）。
中　　華　　民　　國　　111 　年　　7 　　月　　29　　日
                              書記官  朱鈴玉